臺灣彰化地方法院民事判決
109年度訴字第1529號
原      告  賴韓琳  
            賴馨榆  
            賴玟萱  

            賴靚瑜  
            賴月蔓  

            賴月琴  
            賴玉娥  
            賴玉峰  
            賴玉春  
            賴姵樺  
            賴俊銘  
            賴佳和  
            賴桂卿  
            賴振勵  
共      同
訴訟代理人  林世祿律師
複代理人    張鈺奇律師
被      告  祭祀公業賴平川

            公業賴平川

法定代理人  賴勝聰  
兼上二人
法定代理人  賴正吉  
上列當事人間請求確認派下權存在事件，本院於民國110年12月1
日言詞辯論終結，判決如下：
    主  文
確認原告等對於被告祭祀公業賴平川、公業賴平川之派下權存在
。
訴訟費用由被告等負擔。
    事實及理由
一、原告等起訴主張：
    被告祭祀公業賴平川、公業賴平川（下稱公業）為賴永、賴
    老羊、賴永、賴才、賴加善等五人所設立，原告賴韓琳、賴
    馨榆、賴玟萱係公業設立人賴老羊玄孫賴贊陣之女兒；原告
    賴靚瑜係公業設立人賴老羊玄孫賴贊成之長女；原告賴月蔓
    、賴月琴係公業設立人賴老羊玄孫賴贊守之女；原告賴玉娥
    、賴玉峰、賴玉春係公業設立人賴才之孫賴海林之女；原告
    賴姵樺係公業設立人賴才之孫賴海林之孫女；原告賴俊銘、
    賴佳和、賴桂卿係公業設立人賴永之孫賴塗見（賴塗建）之
    子女，另原告賴振勵則為公業設立人賴才之玄孫（前管理人
    賴有慶之曾孫），除原告賴振勵係設立人之男系子孫，依祭
    祀公業條例第4條第1項規定，當然為派下員，對於公業有派
    下權外，其餘原告等均為上開條例施行後，依該條例第5條
    規定，因派下員發生繼承之事實而為派下員，對於公業亦有
    派下權。詎公業管理人即被告兼法定代理人賴正吉於向彰化
    縣大村鄉公所申報時，漏將原告等列為公業派下員，原告等
    自有確認之利益及提起本訴之必要，以求依上開條例第13條
    、第17條、第20條規定，更正為派下員等語，並求為判決如
    主文第1項所示。
二、被告等之聲明、陳述如下：
(一)被告祭祀公業賴平川、公業賴平川及兼法定代理人賴正吉陳
    稱，經查證後原告等均為公業派下，同意原告等之請求等語
    。
(二)被告祭祀公業賴平川、公業賴平川之法定代理人賴勝聰具狀
    陳稱，原告等均為公業派下，同意原告之請求等語。
三、按確認法律關係之訴，非原告有即受確認判決之法律上利益
    者，不得提起之，民事訴訟法第247條第1項前段定有明文。
    所謂即受確認判決之法律上利益，係指法律關係之存否不明
    確，致原告在私法上之地位有受侵害之危險，而此危險得以
    對於被告之確認判決除去之者而言（最高法院52年台上字第
    1922號判例參照）。本件原告等主張其等為公業之派下員，
    對於公業有派下權，既為公業管理人即被告兼法定代理人賴
    正吉於向彰化縣大村鄉公所辦理公業申報時所漏列，則原告
    等對於公業有無派下權，即屬不明確，而有受侵害之危險，
    是其等提起本件確認之訴，自有即受確認判決之法律上利益
    ，應堪認定。
四、原告等主張之事實及請求確認之權利，業據提出派下全員系
    統表、戶籍資料、彰化縣大村鄉公所函、土地登記謄本及本
    院104年度訴字第1221號、107年度訴字第1052號民事判決等
    件為證，且為被告等所認諾，並經本院依職權向彰化縣大村
    鄉公所函調系爭公業申報相關資料查核無訛，應認原告等之
    主張為真正，且其等訴請確認派下權存在，亦有理由。依民
    事訴訟法第384條規定，本院自應為被告等敗訴之判決。
五、從而，原告等請求確認其等對於被告祭祀公業賴平川、公業
    賴平川之派下權存在，為有理由，應予准許。 
六、訴訟費用負擔之依據：民事訴訟法第78條、第85條第1項前
    段。 
中　　華　　民　　國　　110 　年　　12　　月　　30　　日
                  民事第四庭    法　官　廖國佑
以上正本係照原本作成。
如對判決上訴，應於判決送達後20日內向本院提出上訴狀。如委
任律師提起上訴者，應一併繳納上訴審裁判費。
中　　華　　民　　國　　110 　年　　12　　月　　30　　日
                                書記官　顏麗芸